臺灣高等法院刑事判決　　　　　　　　 96年度上易字第826號
上　訴　人　臺灣臺北地方法院檢察署檢察官
被　　　告　丙○○
　　　　　　乙○○
　　　　　　甲○○
上列上訴人因被告等竊盜等案件，不服臺灣臺北地方法院95年度
易字第1987號，中華民國96年3月7日第一審判決（起訴案號：臺
灣臺北地方法院檢察署95年度偵字第16445號），提起上訴，本
院判決如下：
    主  文
上訴駁回。
    事  實
一、丙○○係挺進通信工程公司（以下簡稱挺進公司）之負責人
    ，因德煜有限公司（以下簡稱德煜公司）長期承包臺灣固網
    股份有限公司（以下簡稱臺灣固網公司）之電信電纜線維護
    管理工程，德煜公司再將部分工程轉包予丙○○之挺進公司
    ，而丙○○之挺進公司施工品質遭德煜公司認為不符合標準
    ，在德煜公司屢次要求丙○○改善未果下，拒絕發放工程款
    。丙○○因多次向德煜公司請領工程款未成後，竟萌生毀損
    臺灣固網公司電信電纜線之犯意，先以電話向當時任職於德
    煜公司之蕭緯帆預告即將剪斷所鋪設屬於臺灣固網公司之電
    信電纜線後，再本該毀損之犯意，要求不知情之挺進公司員
    工乙○○及甲○○，於民國95年7月25日晚上11時30分許，
    由乙○○駕駛丙○○所有車牌號碼為ＺＶ—1455之自用小貨
    車，至臺北市○○區○○街27號極品牙醫診所前，趁無人注
    意之際，由乙○○、甲○○打開地下道人孔蓋後進入管道內
    ，以電纜剪（未扣案）損壞臺灣固網公司ＰＥＷＣＡＷＧ
    224Ｘ200Ｐ之電信電纜線1段（長度約120公尺，價值新臺幣
    5萬8千4百元），隨後即由甲○○駕車將該電信電纜線放置
    於桃園縣龜山鄉○○○路○段63號旁空地，致該段電信電纜
    線無法使用，經緊急派人搶修復電並報警處理，並調閱監視
    錄影帶後，始知上情。
二、案經臺北市政府警察局中山分局移送臺灣臺北地方法院檢察
    署檢察官偵查起訴。
    理    由
壹、被告丙○○有罪之部分
一、訊據被告丙○○固坦承有於上揭時地，要求不知情之共同被
    告即挺進公司員工乙○○及甲○○（均經判決無罪如後述）
    ，至臺北市○○區○○街27號極品牙醫診所前之現場，剪斷
    臺灣固網公司之電信電纜線等情，惟矢口否認有何毀損之犯
    意，辯稱是因為未給付貨款，只是要去收回所鋪設之電信電
    纜線而已云云。經查：
（一）、被告丙○○於95年7月25日晚上11時30分許，要求不知
        情之共同被告即挺進公司員工乙○○及甲○○至臺北市
        中山區○○街27號極品牙醫診所前之現場，剪斷臺灣固
        網公司之電線電纜線等情，業據證人即隔離審判後之共
        同被告乙○○及甲○○證述明確（見原審96年2月14日
        審判筆錄第151頁至第18頁），復有贓物認領保管單1份
        及現場照片6幀在卷可資佐證（見臺灣臺北地方法院檢
        察署95年度偵字第16445號卷第25頁、第27頁至第28頁
        ），此情已足認定。而該等電信電纜線，因遭被告丙○○損壞，以致無法使用而需派員搶修一節，有搶修之現
        場照片1幀附卷可佐（見上開偵卷第29頁），其情亦堪
        認定。
（二）、又該電信電纜線之所有權人為臺灣固網公司，業據證人
        即原任職於德煜公司之丁○○及蕭緯帆證述明確（見原
        審前揭審判筆錄第3頁、第9頁），被告既為負責現場施
        工之挺進公司負責人，對此當無不知之理，其在明知該
        電信電纜線非其所有之情形下，竟仍予以損壞，足見其
        確有毀損之犯意，被告辯稱並無毀損之犯意云云，並不
        足採。
（三）、綜上所述，本件被告丙○○毀損犯行部分，事證明確。
二、核被告丙○○所為，係犯刑法第354條之毀損罪，其利用不
    知情之共同被告乙○○及甲○○遂行該等毀損罪行，為間接
    正犯。原審因依刑法第354條，第41條第1項前段，刑法施行
    法第1條之1之規定，並審酌被告丙○○僅因與德煜公司有工
    程糾紛，即毀損臺灣固網公司之物，惡性非輕及其他一切情
    狀，以被告丙○○損壞電信電纜線，足以生損害於他人，處
    有期徒刑4月，並諭知易科罰金之折算標準，並認被告所持
    有供毀損之用之電纜剪並未扣案，且非義務沒收之物，為免
    將來執行之困難，爰不另為沒收之諭知，其認事用法，洵無
    違誤，量刑亦屬妥適。
貳、被告丙○○不另為無罪諭知及被告乙○○、甲○○無罪部分
一、公訴意旨另以：被告丙○○因向德煜公司請領工程款未果，
    遂夥同被告即挺進公司員工乙○○、甲○○2人，共同意圖
    為自己不法之所有，且基於犯意之聯絡，於95年7月25日晚
    上11時30分許，由被告乙○○駕駛被告丙○○所有車牌號碼
    為ＺＶ—1455之自用小貨車，至臺北市○○區○○街27號極
    品牙醫診所前，趁無人注意之際，由被告甲○○、乙○○○○地○道人孔蓋後進入管道內，以自備足為兇器使用之電纜
    剪，竊取臺灣固網公司ＰＥＷＣＡＷＧ224Ｘ200Ｐ之電信電
    纜線一段，因認被告丙○○安此部分涉犯刑法第321條第1項
    第3款、第4款之攜帶兇器、結夥3人以上之加重竊盜罪；被
    告乙○○及甲○○涉犯刑法第321條第1項第3款、第4款之攜
    帶兇器、結夥三人以上之加重竊盜罪與刑法第354條之毀損
    罪云云。訊據被告丙○○、乙○○及甲○○，均堅詞否認有
    何公訴人所指竊盜之犯行，被告丙○○辯稱當時只是要取回
    所施作之電信電纜線而已，並無竊盜之犯意等語；被告乙○○及甲○○則辯稱是聽從被告丙○○之指示至現場施工，並
    不知道情形為何等語。
二、按犯罪事實應依證據認定之，無證據不得認定犯罪事實；不
    能證明被告犯罪者，應諭知無罪判決，刑事訴訟法第154條
    第2項、第301條第1項分別定有明文。次按事實之認定，應
    憑證據，如未能發現確實之證據，或證據不足以證明，自不
    能以推測或擬制之方法，以為裁判基礎；再犯罪事實所憑之
    證據，無論係直接證據或間接證據，其為訴訟上之證明，須
    於一般人均不致有所懷疑而得確信為真實之程度，始得據為
    有罪之認定，倘其證明尚未達此程度而尚有合理之懷疑存在
    時，本諸無罪推定原則，自應為被告無罪之諭知；又被告否
    認犯罪事實所持辯解縱使不能成立，除非有確實證據足以證
    明對於被告犯罪已無合理之懷疑外，不能遽為有罪之認定；
    刑事訴訟法規定被告有緘默權，被告基於不自證己罪原則，
    既無供述之義務，亦不負自證清白之責任，不能因被告未能
    提出證據資料證明其無罪，或對於被訴之犯罪事實不置可否
    ，即認定其有罪，最高法院著有92年度台上字第2570號判決
    可資參考。從而，認定被告有罪之證據，定需達到使事實審
    審判之法官有「確信」之心證時，方得為被告有罪之判斷，
    若依負追訴犯罪職責之檢察官所提出之證據，尚無法使事實
    審法官有此程度之心證時，因法院僅有調查而無蒐集證據之
    義務（最高法院91年度台上字第5846號判決參照），且檢察
    官於訴訟上應負提出證據及說服之實質舉證責任，倘現存卷
    內證據尚未達有罪程度之確信時，自應為有利於被告之認定
    ，最高法院亦著有92年台上字第128號判例可資參照。而刑
    法上之竊盜罪，需意圖為自己或第三人不法之所有，而取他
    人之物，為其成立要件，若欠缺意思要件，縱其結果不免有
    民事上之侵權責任，要難認為構成刑法上之竊盜罪，最高法
    院著有23年上字第1892號判例可資參照。
三、經查：
（一）、被告丙○○部分：
 1、本件被告丙○○確有於95年7月25日晚上11時30分許，與被
    告甲○○及乙○○至臺北市○○區○○街27號極品牙醫診所
    前，趁無人注意之際，由被告乙○○及甲○○打開地下道人
    孔蓋後進入管道內，以電纜剪損壞臺灣固網公司ＰＥＷＣＡ
    ＷＧ224Ｘ200Ｐ之電信電纜線1段，觸犯刑法第354條之毀損
    罪等情已如前述科刑部分，該部分之事實洵為明確。
 2、惟被告丙○○就竊盜部分，證人即當時任職於德煜公司之蕭
    緯帆，於原審審理中證述被告丙○○有於事發前，打電話向
    其表示因為與德煜公司有工程款糾紛，所以要去剪斷電信電
    纜線等語（見原審前揭審判筆錄第6頁至第9頁）；證人即當
    時任職於德煜公司之丁○○，亦於原審審理中證述事後確實
    有聽說被告丙○○於剪斷電纜線之前，有打電話告知證人蕭
    緯帆要去剪斷電信電纜線等語（見原審前揭審判筆錄第6頁
    ）；徵諸被告丙○○之通聯紀錄中，其於本件事發之95年7
    月25日晚間11點30分前，有多通撥打電話至證人蕭緯帆當時
    所用0000000000號之行動電話之通聯紀錄，此有臺灣大哥大
    股份有限公司雙向通聯資料1份附於原審卷可資佐證，足證
    證人蕭緯帆所言被告丙○○於事發前，有打電話向其表示因
    為與德煜公司有工程款糾紛，所以要去剪斷電信電纜線等語
    ，堪信為真實。
 3、是本件被告丙○○於事發前，既曾撥打電話予德煜公司之員
    工蕭緯帆，並告以因與德煜公司工程款糾紛，要去剪斷電信
    電纜線，足認其係基於前述之毀損犯意而為本件犯行，其主
    觀上並無為自己不法意圖之犯意甚明，是本前述最高法院之
    見解，此部分即難認為被告丙○○構成竊盜罪。又因檢察官
    認此部分被告丙○○倘構成犯罪，與前述被告丙○○毀損經
    判決科刑部分，有想像競合犯之裁判上一罪關係（見原審前
    揭審判筆錄第22頁），爰不另為無罪之諭知。
（二）、被告乙○○及甲○○之部分：
 1、本件被告乙○○及甲○○於前述事發時，均係挺進公司之員
    工，業據被告乙○○及甲○○2人自承無誤，檢察官於起訴
    書中亦為相同之認定（見起訴書第2頁），應堪信為事實。
 2、而本件事發當時，被告乙○○及甲○○均係因老闆即被告丙○○之指示，匆匆至現場施工剪斷電信電纜線，過程中被告
    丙○○並未提及何以要剪斷電信電纜線，該等抽取纜線工程
    係屬一般之工程，且依其工作情形而言，也常於三更半夜至
    現場施工，所以事發之晚間11點30分，仍屬正常之作業時間
    等情，業據證人乙○○（就被告甲○○涉案部分）及甲○○
    （就被告乙○○涉案部分）分別證述明確（見原審前揭審判
    筆錄第15頁至第19頁）；而公司員工聽從老闆指示工作，在
    其工作內容屬一般工程之範圍，工作時間亦不特別之情形下
    ，衡情被告乙○○及甲○○2人，自有可能不知被告丙○○
    係因為自己與德煜公司之工程款糾紛，而欲至現場毀損電信
    電纜線。是在無積極證據證明被告乙○○及甲○○與被告丙○○間有犯意聯絡之情形下，參酌前述最高法院判例之見解
    ，自應為被告乙○○及甲○○2人有利之認定，而均應為其
    無罪之諭知，原審因而為被告乙○○及甲○○無罪之判決，
    即無不當。
參、檢察官上訴意旨略以：（一）、被告丙○○雖辯稱其係因德
    煜公司積欠工程款才抽剪系爭電纜線交還，要其重行佈線云
    云，但被告3人明知系爭電纜線是台灣固網公司所有，渠等
    與德煜公司乃代為施作鋪放之承包商，德煜公司無所有權．
    且渠等亦係與德煜公司問存有工程款糾紛，與台灣固網公司
    無涉等情，業據被告3人自承在卷，核與證人丁○○、蕭緯
    帆証述相符，且被告3人在剪取系爭電纜線後，並未通知德
    煜公司，更未返還，反而責由被告甲○○將系爭電纜線載往
    桃園縣龜山鄉○○○路○段63號旁空地藏放，參以被告甲○○供述：分局晚上到公司之前，廖裕成有打電話給丙○○，
    但丙○○置之不理，所以他們才會報警等語，足證被告丙○○辯稱剪取後有意返還一節，所言不實。被告2人於毀損電
    纜線後，將其中一段台灣固網公司所有、價值5萬餘元之電
    信電纜逕行取走，存放他處，排除台灣固網之監督權，將之
    占為己有，渠等不法所有之意圖甚明，果被告確如原審認定
    只是單純毀損犯意，渠等將上揭電纜線剪損已達毀損之目的
    ，何須將電纜線搬離？原審逕以被告等與德煜公司間有工程
    款糾紛，未敘明電纜線實為台灣固網所有，被告等未經台灣
    固網之同意，逕行將電纜線搬離，占為己有，何以無不法所
    有之意圖，其判決理由尚有未備。（二）、被告乙○○、甲○○雖辯稱當日是受老闆即被告丙○○之指示至現場抽剪電
    纜線，不知是因工程款糾紛云云，但被告乙○○、甲○○於
    偵訊時均供稱：「是因我們請不到款，所以才會這麼做。」
    （95年度偵字第16445號卷第49頁），原審準備程序中被告
    甲○○亦供稱：「我有去剪，當初我們也是請不到款，收回
    來．讓他們自己去佈放，我們有一起去剪，身為小包，就為
    工程款在生活卻受到這種刁難。」（原審卷95年9月27日準
    備程序筆錄），況據被告乙○○以証人身分詰問時亦証稱:
    當日抽剪之電纜線已報完工，抽剪前電纜線完好，當日並未
    請領新的電纜線施作，在本件之前是有臨時抽剪電纜線之情
    形，但係市府通知纜線有違規鋪放時，才會把纜線抽除，本
    件現場情形並無臨時抽除之必要性等語，足以證明被告乙○○、甲○○於抽剪電纜線之時已知悉丙○○是為了工程款糾
    紛之故，且本件被告3人於夜間臨時抽除系爭電纜線，顯與
    渠等一般臨時抽除電纜線之情況有異，果如被告辨稱因施作
    瑕疵需重行施作，何以施作前未請領新的電纜線? 又何須急
    於夜間人手顯然不足之情況下，強行施作？益徵被告等所辯
    再再均有可議之處，殊非可採，況乙○○、甲○○均為本件
    否認犯罪之人，縱以證人身分訊之，其證詞亦多避重就輕，
    原審以渠等證明力可疑之證詞而認被告乙○○、甲○○2人
    間與被告丙○○無犯意聯絡，似嫌速斷，指訴被告3人均涉
    犯刑法第321條第1項第3款、第4款之攜帶兇器、結夥三人以
    上之加重竊盜罪，被告乙○○及甲○○涉犯刑法第354條之
    毀損罪云云，似非無見，然被告等此部分之犯罪尚屬不能證
    明已如前述，被告乙○○、甲○○2人嗣後於偵、審中之供
    詞，亦僅表示嗣後知抽剪系爭電纜線之原因，本院綜觀全卷
    ，並無證據證明渠2人於前往抽剪時，已知有毀損之故意，
    餘檢察官之上訴理由，或僅為斷章取意之詞，尚不足據為認
    定被告等犯罪之依據，檢察官之上訴為無理由，應予駁回。
肆、被告甲○○經合法傳喚，無正當之理由不到庭，爰不待其陳
    述，逕行判決。
據上論斷，應依刑事訴訟法第368條、第371條，判決如主文。
本案經檢察官劉靜婉到庭執行職務。
中　　華　　民　　國　　96　　年　　5 　　月　　30　　日
　　　　　　　　　刑事第七庭審判長法　官　黃麗生
　　　　　　　　　　　　　　　　  法　官　許錦印
　　　　　　　　　　　　　　　　  法　官　江國華
以上正本證明與原本無異。
不得上訴。
                                  書記官  陳玉嬋
中　　華　　民　　國　　96　　年　　5 　　月　　31　　日
附錄：本案論罪科刑法條全文
中華民國刑法第354條
（毀損器物罪）
毀棄、損壞前2條以外之他人之物或致令不堪用，足以生損害於
公眾或他人者，處2年以下有期徒刑、拘役或5百元以下罰金。
